【裁判字號】    97,易,887
【裁判日期】    971112
【裁判案由】    竊盜
【裁判全文】
臺灣彰化地方法院刑事判決               97年度易字第887號
公  訴  人  臺灣彰化地方法院檢察署檢察官
被      告  乙○○冒名丁○○.
                   （另案在臺灣彰化監獄彰化分監執行中）
上列被告因竊盜案件，經檢察官提起公訴（97年度偵字第2932號
、第3140號），本院判決如下：
    主  文
乙○○共同竊盜，處拘役伍拾日，如易科罰金，以新臺幣壹仟元
折算壹日；又竊盜，處拘役伍拾日，如易科罰金，以新臺幣壹仟
元折算壹日。應執行拘役玖拾日，如易科罰金，以新臺幣壹仟元
折算壹日。
    事  實
一、乙○○於民國96年12月23日凌晨2時13分許，與其配偶甲○○（拘提中，俟到案後另行審結）一同進入丙○○所經營址
    設彰化縣鹿港鎮○○里○○路17號「7-11便利超商」，詎乙○○、甲○○共同基於意圖為自己不法所有之犯意聯絡，由
    甲○○拿取在該超商內陳列銷售之「媚比琳眼影粉彩妝」1
    盒（價值約新臺幣【下同】500元），交由上前接應之乙○○順手藏放於其長褲左側口袋，旋由甲○○獨自持餅乾、飲
    料等物品至櫃檯結帳藉以掩飾，迨甲○○結帳完畢後，乙○○即逕行與甲○○一同離去，以此方式共同竊取「媚比琳眼
    影粉彩妝」1盒得手。嗣因店員洪凱智於同日上午6時許，盤
    點店內貨品發現不符，乃調閱店內監視器錄影帶播放查看，
    而查悉上情。
二、乙○○於97年2月10日凌晨1時30分許，與其配偶甲○○再次
    前往上址「7-11便利超商」，乙○○竟意圖為自己不法之所
    有，趁不知情之甲○○持所購飲料前往櫃檯結帳之際，將該
    超商內陳列銷售之「魔獸爭霸軟體」1片，藏放在腰際褲頭
    並以其所著衣服遮蔽，且未經結帳逕行離去而竊取之。嗣因
    店員洪凱智認出乙○○、甲○○係為前開竊盜犯行之人，迨
    渠等離去後隨即播放查看店內之監視錄影帶，並記下渠等所
    駕駛之自小客車車牌號碼8H─2269號後告知店長丙○○，經
    報警循線查悉上情。
三、案經彰化縣警察局鹿港分局報告臺灣彰化地方法院檢察署檢
    察官偵查起訴。
    理  由
壹、程序方面：
一、按刑事訴訟法第266條規定起訴之效力不及於檢察官所指被
    告以外之人，即所謂起訴對人之效力。而同法第264條第2項
    第1款規定起訴書應記載被告之姓名、性別等資料或其他足
    資辨別之特徵，係為確定刑罰權對象之用，其起訴之對象為
    被告其「人」，而非僅在其「姓名」，故如某甲冒用某乙之
    名於偵查中應訊，其特定之人應為某甲，並非被冒名之某乙
    ，檢察官係對某甲實施偵查，並對之提起公訴，雖誤以乙名
    起訴，僅姓名錯誤，其起訴所指被告之人（即應接受審判之
    人）應為某甲而非某乙，法院於審理時，若已查明係冒用乙
    之名義犯罪，即應以甲為其審判對象，僅逕將判決書當事人
    欄之姓名更正為甲，並註明其係冒用某乙姓名，方稱適法，
    此有最高法院91年度臺上字第2221號判決可資參照。查被告
    乙○○於警詢中冒用其弟丁○○名義應訊乙節，業據丁○○
    於本院陳明在卷，並經被告於本院行準備程序時自承無訛，
    且經本院依職權將丁○○之指紋及被告於接受司法警察詢問
    時冒用丁○○名義在警詢筆錄上留存之指紋，送請內政部警
    政署刑事警察局以指紋特徵點比對法互相比對結果，該警詢
    筆錄上之指紋與丁○○指紋卡之指紋不相符，續將該警詢筆
    錄上可資比對之指紋輸入指紋電腦比對確認結果，均與該局
    檔存被告乙○○指紋卡上之左拇指指紋相符等情，有該局鑑
    驗報告1份在卷可參，足認被告乙○○確有冒用丁○○名義
    之情事，揆諸前揭說明，臺灣彰化地方法院檢察署檢察官偵
    查起訴之對象應為被告乙○○，而非被冒名者丁○○甚明。
    從而，本院既已查明真正行為人係乙○○，乙○○自為起訴
    效力所及，爰將起訴之被告姓名逕更正為乙○○。
二、本件有關以下所引用被告以外之人於審判外之言詞或書面陳
    述，而不符合刑事訴訟法第159條之1至第159條之4之規定者
    ，業經公訴人及被告於本院明示同意作為證據，且均經本院
    於審理時當庭直接提示而為合法之調查，公訴人、被告均未
    於言詞辯論終結前聲明異議，本院審酌前開證據作成或取得
    之狀況，並無非法或不當取證之情事，且亦無顯不可信之情
    況，故認為適當而均得以作為證據，是前開證據依刑事訴訟
    法第159條之5之規定，均具有證據能力，先予敘明。
貳、實體方面：
一、訊據被告乙○○對於上開事實坦承不諱，並經證人丙○○、
    洪凱智於警詢及偵查中證述明確，復有車籍查詢基本資料詳
    細畫面1紙、監視錄影畫面翻拍照片17張及監視錄影光碟1片
    扣案可佐，再經本院當庭勘驗監視錄影光碟，確認同案被告
    甲○○與被告於上開時、地在該便利超商陳列「媚比琳眼影
    粉彩妝」之商品架前交談後，同案被告甲○○即將「媚比琳
    眼影粉彩妝」1盒持交乙○○，乙○○隨即放入其長褲左側
    口袋內，參以被告於本院審理時供稱：因為甲○○上班需要
    化妝品，之前甲○○沒有化妝，因為有應徵到工作，上班需
    要化妝，所以我們才會一起去偷眼影粉，因為沒有錢買等語
    在卷，被告與同案被告甲○○就上開事實一所示竊盜犯行，
    顯存有犯意聯絡及行為分擔甚明。綜上，本案事證明確，被
    告犯行，洵堪認定，應予依法論科
二、核被告所為，均係犯刑法第320條第1項之竊盜罪。被告所犯
    上開2罪，犯意各別，行為互殊，應予分論併罰。被告與同
    案被告甲○○就上開事實欄一所示犯行，有犯意聯絡及行為
    分擔，為共同正犯。爰審酌被告正值青壯，不思循正途以獲
    取個人所需，竟圖以行竊手段，貪圖不勞而獲之非法利益，
    及其犯罪動機、目的、手段、所竊取之財物價值、對被害人
    所生損害與犯後態度等一切情狀，分別量處如主文所示之刑
    ，並均諭知易科罰金之折算標準，暨定其應執行之刑及諭知
    易科罰金之折算標準，以示懲儆。
三、被告於警詢中冒用「丁○○」名義應訊，所涉偽造文書等罪
    嫌，宜由檢察官另行依法妥適處理，附此敘明。
據上論斷，應依刑事訴訟法第299條第1項前段，刑法第28條、第
320條第1項、第51條第6款、第41條第1項前段、第2項，刑法施
行法第1條之1，判決如主文
中    華    民    國    97    年    11    月    12    日
                  刑事第二庭    審判長法  官  石馨文
                                      法  官  羅永安
                                      法  官  尚安雅
以上正本證明與原本無異。
如不服本判決，應於判決送達後10日內，向本院提出上訴書狀，
上訴書狀應「敘述具體上訴理由」，並按他造當事人之人數附繕
本。「切勿逕送上級法院」。
告訴人或被害人對於判決如有不服具備理由請求檢察官上訴者，
其上訴期間之計算係以檢察官收受判決正本之日期為準。
中    華    民    國    97    年    11    月    17    日
                                      書記官  陳文俊
附錄本案論罪科刑法條全文：
中華民國刑法第320條
（普通竊盜罪、竊佔罪）
意圖為自己或第三人不法之所有，而竊取他人之動產者，為竊盜
罪，處 5 年以下有期徒刑、拘役或 5 百元以下罰金。
意圖為自己或第三人不法之利益，而竊佔他人之不動產者，依前
項之規定處斷。
前二項之未遂犯罰之。


司法院資訊處製作；財團法人民間司法改革基金會備份。
